臺灣板橋地方法院交通事件裁定　　　 100年度交聲字第3086號
原處分機關　交通部公路總局臺北區監理所
異　議　人
即受處分人　穆裕宏
上列受處分人因違反道路交通管理處罰條例案件，對於交通部公
路總局臺北區監理所於民國100 年9 月16日所為之處分（原處分
案號：北監自裁字第裁40-AEY871613號），聲明異議，本院裁定
　　　如下：
    主  文
原處分撤銷。
穆裕宏不罰。
    理  由
一、原處分意旨略以：異議人即受處分人穆裕宏於民國100 年7
    月8 日21時40分許，駕駛車牌號碼7N－8706號自用小客貨車
    ，行經臺北市市○○○道下環河北路匝道，因「跨越雙白線
    行駛」之違規，經臺北市政府警察局大同分局交通分隊警員
    製單舉發，嗣異議人不服而提出陳述書，原處分機關乃依道
    路交通管理處罰條例第45條第12款規定，裁處罰鍰新臺幣60
    0 元，並依同條例第63條第1 項第1 款（裁決書漏載第1 款
    ）規定，記違規點數1 點在案。
二、聲明異議意旨則以：異議人於警詢時已陳明其係於白虛線即
    已由外側車道變換為內側車道，惟交通事故談話紀錄表卻未
    明確記載；又道路交通事故現場圖未就現場白色虛線及雙白
    線明確標示距離及說明，即將異議人車輛以斜線由雙白線劃
    出，易誤導負責審核之員警開單舉發；且警員繪製現場圖時
    ，亦未說明虛、實線代表何種意義，致異議人因疏忽而簽名
    。現場處理員警選擇性只拍1 張環河北路匝道東向西終點雙
    白線（約30公尺）之照片，做為現場唯一參考照片，惟該照
    片既非肇事或違規確實位置，且未有當時發生之監視錄影及
    照片，僅以此做為本件違規之證據，尚嫌不足。本件在現場
    處理與開單舉發之員警並非同一人，開單舉發之員警僅憑疑
    點甚多之交通事故現場圖、1 張雙白線照片及未詳實記載之
    談話紀錄，做為分析研判之依據，實難讓異議人心服，為此
    聲明異議，請求法院查明等語。
三、訊據異議人固不否認於上揭時間，駕駛上開汽車行經臺北市
    市民高架橋下環河北路匝道，並於交通碰撞事故發生前，有
    從外側車道駛入內側車道之事實屬實，惟堅決否認有上開違
    規事實，辯稱：我沒有跨越雙白線，當時我是在市○○○道
    路下環河北路匝道口下去的時候，我在還沒有下坡的時候，
    就變換車道，變換的地方還是虛線，到了雙白線之後我就已
    經直行一段路才被追撞，如果我是跨越雙白線的話，我不可
    能車身是直的，我的車身應該是斜的才被追撞，我是在下坡
    直行一段路，停等紅綠燈的時候才被追撞等語。經查：
  (一)證人即當時至現場處理交通事故之警員王淇水於本院訊問時
    具結證稱：本件交通事故是我到現場處理的，但我同事先到
    場，他先定位拍照，再把車子移動到空地後，我才接手處理
    ，我同事有帶我去事故現場看他繪製的定點查看，當時車輛
    停止位置就如道路交通事故現場圖所標示之位置，三輛車停
    止的位置是靠近紅綠燈的停止線處，系爭道路的雙白線全長
    47.2公尺，現場圖上的箭頭都是依照當事人所自稱自車及他
    車的行進方向，證人簡紹倫說異議人的車輛有跨越雙白線；
    我不是本件舉發異議人違規之審核人員，異議人後來去我們
    分局申訴，我有去問承辦的審核人員，他說他是依據事故現
    場最終的位置來判斷異議人違規，但如果是我來判斷，依我
    處理交通事故13年多的經驗，我也會以雙白線的全長及肇事
    車輛的終止位置的相對位置來判斷，依我所繪製的現場圖來
    看，如果事故最終位置是在雙白線的中段，則異議人可能有
    本件跨越雙白線的違規，但本件事故最終位置係在雙白線末
    端，的確有可能如異議人所述他在虛線路段就已經變換車道
    到內側車道直行而被追撞的情形，我不知道該如何說明異議
    人為何被舉發本件違規等語（見本院100 年10月28日訊問筆
    錄）。再佐以證人王淇水庭呈之道路交通事故現場圖1 紙及
    事故現場現況照片1 幀可知，本件車輛發生追撞之現場位置
    係在紅綠燈停止線後方即雙白線之末端，而3 輛碰撞之車輛
    均已車頭朝前而完全靜止在內側車道內，此核與異議人所辯
    ：我是在市○○○道路下環河北路匝道口下去的時候，就變
    換車道，變換的地方還是虛線，到了雙白線之後我就已經直
    行一段路才被追撞，如果我是跨越雙白線的話，我不可能車
    身是直的，我的車身應該是斜的才被追撞等情相符，則異議
    人前揭辯解，並非無據。
  (二)至證人即本件追撞異議人車輛之駕駛人簡紹倫固證稱：當時
    我在內側車道，異議人在我前方的外側車道，他是在離紅綠
    燈路口約10公尺處從外側車道駛入內側車道，我有看到他車
    子壓到雙白線，我嚇到即馬上踩煞車，因為我是開箱型車，
    裡面有載貨，雖然時速降到20、30公里，但那裡是下坡路段
    ，所以有點煞不住車子，就撞到異議人車輛云云。惟倘若果
    如證人簡紹倫所稱：異議人是在離紅綠燈路口約10公尺處從
    外側車道超到內側車道，伊有看到他車子壓到雙白線，伊嚇
    到即馬上踩煞車之情，則異議人所駕上開車輛之車身被證人
    簡紹倫所駕上開車輛追撞之角度應係呈斜角，惟觀諸卷附臺
    北市政府警察局大同分局交通分隊道路交通事故補充資料表
    1 紙、現場採證之車損照片6 張、異議人提出之修車廠結帳
    工單與證人簡紹倫提出之正宏汽車有限公司估價單各1 紙可
    知，證人簡紹倫所駕上開車輛係前保險桿中間位置往內凹陷
    ，而異議人所駕上開車輛則係前車頭及後保險桿有毀損，然
    並未見有何遭側撞而受損之情形，是以，證人簡紹倫之證述
    是否與事實相符，仍屬有疑。再者，證人簡紹倫因本件交通
    事故肇事有可能涉及民事侵權行為，則其證詞是否因此偏袒
    自己之情形，亦有可疑，證人簡紹倫所為證述之內容，既有
    上開瑕疵，則不能僅憑證人簡紹倫所述，遽為異議人不利之
    認定。從而，本件異議人是否確有「跨越雙白線行駛」之違
    規情形，尚有合理懷疑之處。
四、綜上所述，本件舉發異議人有「跨越雙白線行駛」之違規行
    為，是否無誤，尚屬有疑，且異議人前揭所辯難謂無據。此
    外，復查無積極確切證據足資證明本件異議人有上揭違規行
    為，原處分機關未予詳查，遽予裁罰，即有違誤而無可維持
    ，本院認異議人之異議為有理由，原處分應予撤銷，另諭知
    異議人不罰，以昭審慎。
五、據上論斷，應依道路交通事件處理辦法第19條前段，裁定如
    主文。
中    華    民    國   100    年    10    月    31    日
                    刑事第十庭  法  官  林淑婷
上列正本證明與原本無異。
如不服本裁定，應於裁定送達後五日內敘明抗告理由，向本院提
出抗告狀。
                                書記官  梁宜庭
中    華    民    國   100    年    11    月    2     日